【裁判字號】    89,上訴,2999
【裁判日期】    890607
【裁判案由】    偽造有價證券等
【裁判全文】
臺灣高等法院刑事判決                  八十九年度上訴字第二九九九號
    上  訴  人
    即  被  告  乙○○
    指定辯護人  本院甲○辯護人
右列被告因偽造有價證券等案件，不服台灣桃園地方法院，八十九年度訴字第三一六
號，中華民國八十九年六月七日第一審判決（起訴案號：台灣桃園地方法院檢察署八
十九年度偵緝字第一一五號），提起上訴，本院判決如左：
    主      文
上訴駁回。
    事      實
一、乙○○於民國（下同）七十五年五月十四日因竊盜案件經臺灣嘉義地方法院判處
    有期徒刑七月，七十五年六月十日確定，於七十五年一月二十四日因恐嚇、偽造
    文書等案件經臺灣台中地方法院判處有期徒刑一年一月，七十五年五月二十五日
    判決確定，七十六年八月十二日執行完畢 (未構成累犯）。乙○○與楊文昌（起
    訴書誤載為丁○○）係朋友關係，八十七年十月底、十一月初某日乙○○前往桃
    園縣大園鄉果林村拔子林二三之三五號楊文昌住處與楊文昌吃飯、飲酒，進浴室
    小解時看見楊文昌之父親丁○○（起訴書誤載為楊文昌）所有之泛亞商業銀行桃
    園分行之帳號三一○六－八號及大園鄉農會帳號一一二八一○號支票二本，竟意
    圖為自己不法之所有，自該二本支票簿撕下八張，竊取丁○○所有之泛亞商業銀
    行桃園分行票號ＰＡ0000000號、ＰＡ0000000號、ＰＡ0000
    000號、ＰＡ0000000號、ＰＡ0000000號支票五張及大園鄉農
    會票號二四三五八八號、二四三五八九號、二四三五九六號支票三張，得手後，
    旋即基於意圖供行使之用之概括犯意，自八十七年十一月初起至八十八年二月五
    日止，連續於附表一所示之時間、地點，以先前與楊文昌合夥而持有之丁○○印
    章一枚或於八十七年十一月間某日在台中市某不詳印章店委請不知情之不詳姓名
    刻印師傅偽刻之丁○○印章一枚蓋印文於前開竊得之支票上，填寫附表一所示之
    發票日期、金額，冒丁○○名義偽造完成丁○○簽發之支票後，於附表二所示之
    時間、地點，行使持交予沈金鑾、吳國強、林成遠、黃瑞昌、陳崇信、丙○○、
    張文柏、游秋香等人用以調現、支付貨款及清償債務，迨於八十七年十二月二十
    二日泛亞商業銀行桃園分行通知丁○○補票號ＰＡ0000000號新臺幣（下
    同）六萬六千元之票款，經丁○○清點支票始知悉附表一所示之支票八張遭人撕
    下，趕緊前往泛亞商業銀行桃園分行及大園鄉農會辦理掛失止付，附表一所示之
    八張支票陸續退票，經持票人沈金鑾、吳國強、林成遠、黃瑞昌、曹華櫻、丙○○、張文柏、游秋香供出來源而查獲上情。
二、案經桃園縣警察局大園分局報請臺灣桃園地方法院檢察署檢察官偵查起訴。
    理      由
一、右揭事實，業據被告乙○○於偵查、原審、本院調查審理時供承不諱，且據被害
    人丁○○於警訊、偵查、原審及本院審理時、證人楊文昌於八十九年二月十七日
    偵查中及證人黃瑞昌、林成遠、張文柏、吳國強、游秋香、沈金鑾於警訊時證述
    甚詳，並有附表一所示之支票、桃園縣票據交換所退票理由單、掛失止付票據提
    示人資料查報表各八張、票據掛失止付通知書及遺失票據申報書各三張（皆影本
    ）附卷可稽，又核附表一所示之八張支票上書寫日期、金額與八十九年四月十三
    日原審調查時當庭諭知被告書寫之阿拉伯數字與國字，二者字形、筆法相同，是
    被告上開自白堪可採信，本件事證已經明確，被告犯行，洵堪認定。
二、原審核被告所為，係犯刑法第三百二十條第一項竊盜罪、第二百零一條第一項意
    圖供行使之用而偽造有價證券罪。又被告盜用丁○○之印章及偽刻丁○○印章而
    持以使用蓋印於如附表所示之八張支票，為偽造有價證券之階段行為，不另論罪
    。而其偽造後復持以行使，本於以重賅輕之原則，其行使行為吸收於偽造行為之
    中，祇應論以偽造之罪。而被告多次偽造支票及後持之向他人行使調現及支付貨
    款之行為，時間緊接，手段及構成要件相同，顯係基於概括犯意所為，應論以連
    續犯，並予加重其刑。另者，參酌被告行竊支票之目的，既在於偽造後圖以持之
    向他人行使，則其前開所犯刑法第三百二十條第一項竊盜罪與第二百零一條第一
    項偽造有價證券罪間，有手段目的之牽連犯之裁判上一罪之關係，應從較重之刑
    法第二百零一條第一項之偽造有價證券罪處斷。爰審酌被告行竊支票後復偽造向
    他人調現、支付貨款及償還債務，其犯罪之動機、目的、手段、品行、智識程度
    、所生危害及犯罪後坦白承認之態度，並參考被告尚未與被害人丁○○和解，已
    據被告、被害人丁○○陳述在卷，等一切情狀，並說明如附表一所示之八張支票
    既均係被告偽造之有價證券，雖未扣案，因無其他證據證明已滅失，自應依刑法
    第二百零五條規定宣告沒收。被告偽造之丁○○印章一枚因已滅失，已據被告供
    承在卷，爰不宣告沒收。適用刑法第五十六條、第二百零一條第一項、第三百二
    十條第一項、第五十五條、第二百零五條，罰金罰鍰提高標準條例第一條前段，
    判決乙○○連續意圖供行使之用，而偽造有價證券，處有期徒刑參年肆月。如附
    表壹所示偽造之支票捌張均沒收。經核認事用法，尚無違誤，上訴人上訴指摘原
    判決不當，為無理由，應予駁回。
據上論斷，應依刑事訴訟法第三百六十八條，判決如主文。
本案經檢察官吳國南到庭執行職務。
中      華      民      國    八十九    年      十      月     十三     日
                              臺灣高等法院刑事第二十四庭
                                  審判長法  官  陳  貽  男
                                        法  官  聶  齊  桓
                                        法  官  李  世  貴
右正本證明與原本無異。
如不服本判決應於收受送達後十日內向本院提出上訴書狀，其未敘述上訴之理由者並
得於提起上訴後十日內向本院補提理由書（均須按他造當事人之人數附繕本）。
                                        書記官  黃  嬿  婉
中      華      民      國    八十九    年      十      月     十九     日
附錄本判決論罪科刑依據之法條：
刑法第三百二十條第一項：
意圖為自己或第三人不法之所有，而竊取他人之動產者，為竊盜罪，處五年以下有期
徒刑、拘役或五百元以下罰金。
第二百零一條第一項：
意圖供行使之用，而偽造、變造公債票，公司股票或其他有價證券者，處三年以上十
年以下有期徒刑，得併三千元以下罰金。
附表一：
編號    票號      發票日    金額      偽造日期    地點      備註
                           （新臺幣）
（一） PＺ0000000  00 00 00  00,000    00 00月初   台中市境   以原持有之
       泛亞商業銀行桃園分行, 帳號三一六○－八號   內某處     丁○○印章
                                                             盜蓋在支票
                                                             發票人處
（二） 000000     00 00 00   00,000   00 00月初   桃園市境   同上
       大園鄉農會帳號一一二八一○號               內某處
（三） 000000 00 00 00   00,000   00 00月中旬 桃園市境   以偽刻之楊
       大園鄉農會帳號一一二八一○號               內某處     進財印章蓋
                                                             印在支票發
                                                             票人處
（四） PＺ0000000  00 00 00  00,000    00 00 00    桃園市境   同上
       泛亞商業銀行桃園分行, 帳號三一六○－八號   內某處
（五） PＺ0000000  00 00 00  00,000    00 00 00    雲林縣虎   同上
       泛亞商業銀行桃園分行, 帳號三一六○－八號   尾鎮境內
                                                  某處
（六） 000000     00 00 00   00,000   00 00 00    台中市北   同上
       大園鄉農會帳號一一二八一○號               屯區大連
                                                  路二段八
                                                  九號大洋
                                                  汽車修配
                                                  廠
（七） PＺ0000000  00  0 00  00,000    00 0 0晚上  台中市愛   同上
       泛亞商業銀行桃園分行, 帳號三一六○－八號   麗西施飯
                                                  店前
（八） PＺ0000000  00  0  0 000,000    00  0  0    桃園市境   同上
       泛亞商業銀行桃園分行, 帳號三一六○－八號   內某處
附表二：
編號   交付之票據    交付時間    交付地點      備註
（一） 附表一
       編號（一）    87 11月初   台中市境內某  借給胡錦煌償還積欠沈金鑾
                                 處            之債務，沈金鑾再於八十七
                                               年十一月十日交予張銘秀以
                                               支付會錢
（二） 附表一        87 11月初   桃園縣龜山鄉  持向吳國強調現，吳國強再
       編號（二）                楓樹村一九鄰  交予吳淑珠
                                 光明街二二三
                                 巷九號
（三） 附表一        87 11月中旬 桃園縣龜山鄉  支付向林成遠購買之傢俱
       編號（三）                楓樹村一六鄰
                                 一五號之一
（四） 附表0        00 00 00上  桃園縣龜山鄉  支付向黃瑞昌購買之茶葉四萬
       編號（四）    午十時許    楓樹村楓尾坑  二千元及調借二萬四千元
                                 九鄰二三號
（五） 附表一        87 11月底   雲林縣虎尾鎮  交付予陳崇信償還債務，陳崇
       編號（五）    或12月中旬                信再交予曹華櫻
（六） 附表0        00 00 00    台中市北屯區  交付予丙○○支付修車款
       編號（六）                大連路二段八
                                 九號大洋汽車
                                 修配廠
（七） 附表一        88  1  9    台中市愛麗西  持向張文柏調現
       編號（七）    晚上        施飯店前
（八） 附表一        88  2  5    桃園縣龜山鄉  持交康游秋香之夫支付購買
       編號（八）                中興街四二二  金飾之款項
                                 康氏銀樓


司法院資訊處製作；財團法人民間司法改革基金會備份。
